【裁判字號】    95,裁,1503
【裁判日期】    950713
【裁判案由】    平均地權條例
【裁判全文】
最  高  行  政  法  院  裁  定
                                     95年度裁字第01503號
上  訴  人  乙○○
被 上訴 人  高雄市政府
代  表  人  甲○○
上列當事人間因平均地權條例事件，上訴人對於中華民國94年3
月15日高雄高等行政法院93年度訴字第876號判決，提起上訴，
本院裁定如下：
    主  文
上訴駁回。
上訴審訴訟費用由上訴人負擔。
    理  由
一、按對於高等行政法院判決之上訴，非以其違背法令為理由，
    不得為之，行政訴訟法第242條定有明文。又提起上訴，應
    以上訴狀表明上訴理由並應添具關於上訴理由之必要證據，
    復為同法第244條第1項第4款及第2項所明定。是當事人提起
    上訴，如以原審判決有不適用法規或適用不當為理由時，其
    上訴狀應有具體之指摘，並揭示該法規之條項或其內容；如
    以原審判決有同法第243條規定所列各款情形之當然違背法
    令為理由時，其上訴狀應揭示合於該款之事實，及依訴訟資
    料合於該違背法令之具體事實。如上訴狀未依此項方法表明
    ，或其所表明者，顯與上開法條規定之情形不相合時，即難
    認為已對原審判決之違背法令有具體之指摘，其上訴自難認
    為合法。
二、上訴人與他人共有高雄市○○區○○段5小段60、60之1、60
    之2、60之3、60之4、60之5、60之6、60之7、60之8、60之9
    、60之10、60之11、60之12、60之13及60之14地號等15筆土
    地，合計面積9,579平方公尺，權利範圍：24分之1，前次移
    轉日期同為民國69年9月，前次移轉現值每平方公尺均為新
    臺幣（下同）2,800元，參加被上訴人辦理之高雄市第29期
    市地重劃，重劃後分配有新民段309、331、333、335地號等
    4筆土地，權利面積（即扣除重劃負擔後之應分配面積）為
    5,364.82平方公尺，惟實際分配面積共計為5,365.42平方公
    尺，該分配結果並經被上訴人以80年6月29日高市府地劃字
    第19340號公告，公告期間自80年7月1日起至同年7月30日止
    。嗣上訴人以系爭重劃後新民段333地號土地（下稱系爭土
    地），經被上訴人換算其前次移轉現值為每平方公尺2,992
    元，顯係計算錯誤等由，於91年7月24日申請重新計算系爭
    土地之前次移轉現值，經被上訴人所屬地政處（下稱高雄市
    地政處）土地開發總隊以91年8月2日高市地發4字第
    0910008585號函復，略以系爭土地之前次移轉現值，係依平
    均地權條例施行細則第88條規定之公式計算，並無不符等語
    。嗣上訴人於91年8月起陸續申請更正，案經高雄市地政處
    土地開發總隊以91年9月11日高市地發4字第0910009516號函
    、91年9月26日高市地發4字第0910010849號函、91年10月31
    日高市地發4字第0910011535號函及高雄市地政處92年1月8
    日高市地政4字第0920000477號函復有案，嗣被上訴人並以
    92年1月20日高市府地4字第0920003941號函復上訴人，略謂
    ：依照平均地權條例施行細則第88條規定之公式，換算重劃
    後系爭土地前次移轉現值為每平方公尺2,992元，前經高雄
    市地政處及所屬土地開發總隊函多次詳復在案，依行政程序
    法第173條規定，同一事由，經予適當處理，並已明確答覆
    ，而仍一再陳情者，不予處理，本案如再陳情，被上訴人將
    依上開規定辦理。上訴人不服，提起訴願，經內政部以被上
    訴92年1月20日高市府地4字第0920003941號函，並未針對上
    訴人之申請為明確准駁之答覆，難謂已具備行政處分之要件
    ，而以92年10月21日台內訴字第0920003727號訴願決定，命
    被上訴人應於2個月內作成處分。嗣被上訴人以92年10月28
    日高市府地4字第0920057550號函謂：重劃後換算地價，係
    依照平均地權條例施行細則第88條規定之公式計算，其中系
    爭土地前次移轉現值為每平方公尺2,992元，並無不合。上
    訴人不服，提起訴願，遭決定駁回，提起行政訴訟，亦經原
    審判決駁回，上訴人仍為不服，乃提起上訴。主張：土地重
    劃後某宗土地申報單位地價，應依平均地權條例施行細則第
    88條第1項附件7計算方式。原審判決附件1計算方式中，計
    算式第3式之分子1417.79平方公尺×25,200元，並非某宗土
    地重劃後總地價。所謂某宗土地重劃後總地價，應是某宗土
    地參加土地重劃時的評定地價，即25,200元乘以參加重劃的
    土地面積：9,579平方公尺，因此被上訴人第3式計算顯然誤
    植。至於第4式的分母（該宗土地重劃後面積）：該宗土地
    （第1式的9,579平方公尺）重劃後面積（5,364平方公尺）
    ，也非1417.79平方公尺，所以被上訴人的第4式，亦為誤植
    ，與前開平均地權條例施行細則規定，明顯不符。為此求為
    撤銷原處分及訴願決定，並命被上訴人應作成系爭土地前次
    移轉現值為每平方公尺5,342元之處分。
三、原審係以：（一）平均地權條例施行細則第88條第1項係規
    定：「土地所有權人重劃後分配之土地，仍依其重劃前各宗
    土地之平均申報地價、平均原規定地價或平均前次移轉申報
    現值，按重劃後分配土地總面積計算總價並分算各宗土地之
    單價，其計算公式如附件7。」其附件7則規定：「重劃前某
    戶平均申報單位地價、重劃後某戶分配土地申報地價總額、
    重劃後某宗土地申報地價總額及重劃後某宗土地申報單位地
    價之計算公式則為：1、某戶參加重劃『各宗』土地重劃前
    總申報地價/某戶參加重劃『各宗』土地重劃前總面積=重劃
    前某戶平均申報單位地價。2、1式×重劃後某戶分配『各宗
    』土地總面積=重劃後某戶分配土地申報地價總額。3、2式
    ×『各宗』土地評定重劃後總地價/某戶分配土地重劃後總
    評定地價=重劃後『某宗』土地申報地價總額。4、3式÷『
    該宗』土地重劃後總面積=重劃後『某宗』土地申報單位地
    價。」上述計算式，其中1式及2式明定應以「各宗」土地之
    數額為據；而3式及4式則應以「某宗」或「該宗」土地之數
    額為據，足認1式、2式應以參加重劃所有土地為計算基礎，
    此與3式、4式應以單宗土地為計算依據，顯有區別。（二）
    上訴人所爭執之系爭土地申報單位地價，依平均地權條例施
    行細則第88條第1項附件7公式計算，應為：（1）第1式：
    9,579平方公尺×2,800元/9,579平方公尺=2,800元。（2）
    第2式：2,800元×5,364平方公尺=15,021,496元。（3）第3
    式：15,021,496元×（25,200元×1,417.79平方公尺）/
    12,650,998元=4,242,294元。（4）第4式：4,242,294元÷
    1,417.79平方公尺=2,992元。又本件兩造於適用行為時平均
    地權條例施行細則第88條第1項附件7之計算公式時，其中第
    1式、第2式2者計算並無不同，不同者在第3式及第4式，被
    上訴人所主張之計算式完全符合前揭附件7之計算公式，且
    不論假設前述15筆土地全部均為上訴人所有（如原判決附件
    1被上訴人計算式），或依照上訴人就15筆土地之應有部分
    計算（如原判決附件2），二者結果均為相同，即系爭土地
    之前次移轉現值確為每平方公尺2,992元無訛。而上訴人所
    陳之計算方式，其第3、4式仍以參加重劃之「各宗」土地全
    部為計算依據，與平均地權條例施行細則第88條第1項附件7
    規定之公式，並不相符，自難採據等詞，為判斷基礎，因而
    駁回上訴人在原審之訴。
四、本院查：本件原判決以前開各理由駁回上訴人於原審之訴，
    核無不合。上訴人雖以前開各詞提起上訴，惟上訴人所爭執
    者，乃平均地權條例施行細則第88條第1項附件7之規定，其
    第3式某宗土地評定重劃後總地價之金額，而對此金額之爭
    執，實乃就原審所為事實認定而為爭執，揆之首開規定及說
    明，尚難認上訴人已就原審判決之違背法令有具體之指摘，
    其上訴自難認為合法，應予駁回。
五、依行政訴訟法第249條第1項前段、第104條、民事訴訟法第
    95條、第78條、第85條第1項前段，裁定如主文。
中    華    民    國    95    年    7     月    13    日
                  第五庭審判長法  官  鄭  淑  貞
                              法  官  黃  合  文
                              法  官  吳  明  鴻
                              法  官  林  茂  權
                              法  官  鄭  小  康
以  上  正  本  證  明  與  原  本  無  異
中    華    民    國    95    年    7     月    13    日
                              書記官  阮  桂  芬


司法院資訊處製作；財團法人民間司法改革基金會備份。
